# 请教：借壳上市中有关反向购买的会计处理

提问人：qd6zf 时间：2014-08-04 16:59:06
案例的情况是，一家壳上市公司已经置出其所有经营性资产和业务，即被购买的上市公司不构成业务，购买企业应按照“权益性交易的原则”进行处理，不得确认商誉。
疑惑：这里的“权益性交易原则”是企业合并方法分类中的“权益结合法”吗？如果是，被购买的上市公司在反向购买编制的备考合并财务报表中应该以账面价值入账啊（百度查的“权益结合法”和“购买法”的区别），但案例中被购买的上市公司的有关可辨认资产、负债在并入备考合并报表时，以在购买日确定的公允价值进行合并的。
弄不懂了，希望得到老师的指点。

回答人：chenyiwei
“权益结合法”和“权益性交易”是完全不同的两个概念。在你所说的情况下，合并报表中对取得上市公司原有的可辨认资产和负债应按重组完成日的公允价值计量，合并成本超出取得上市公司原有的可辨认资产和负债的公允价值的差额部分冲减合并报表中的资本公积。

提问人：qd6zf 时间：2014-08-05 16:19:27
谢谢版主的解答，再进一步请教：
1 、反向购买，不论上市公司是否构成业务，编制备考合并报表时采用的都是购买法对吗？（个人理解：权益结合法在同一控制下合并才适用）
2 、权益性交易处理和损益性交易处理主要根据什么划分的呢？和购买法、权益结合法有什么联系吗？

回答人：chenyiwei
1 、反向购买不可能发生在同一控制下（因为反向购买的最主要特征是法律上购买方的控制权在交易完成后转移给法律上被购买方的控股股东），因此不可能采用权益结合法进行会计处理和合并报表编制。 2 、权益性交易是指影响主体所有者利益（权益）的那些主体与所有者之间发生的交易。权益性交易的主要特征是： 仅发生在主体和其权益持有者之间，不会发生在不具有投资、控制关系的独立第三方之间； 基于主体和权益持有者之间的投资与被投资、控制与被控制的特定关系而发生； 交易条件往往不符合市场公允交易条件，通常体现为单方向的资源转移； 权益性交易的结果不影响当期损益，也不构成其他综合收益。

提问人：qd6zf 时间：2014-08-06 10:52:21
谢谢版主耐心的解答。问题：
1 、权益性交易“基于主体和权益持有者之间的投资与被投资、控制与被控制的特定关系而发生”，这里主体和权益持有者之间的投资关系必须是达到控制的程度才可以采用权益性交易原则处理吧？参股股东增、减持被参股公司就不能采用权益性交易处理，是这样理解吗？
2 、回到讨论的问题上，在上市公司不构成业务的情况下，反向购买按照权益性交易的原则处理，不确认商誉。这里会计上的母公司和会计上的子公司在交易之前通常并没有投资关系啊，更别说控制关系了，为什么可以采用权益性交易处理呢？

回答人：chenyiwei
1 、并不是只有本会计主体与控股股东之间的交易才可能是权益性交易。本主体与非控股股东之间的交易，且该非控股股东是基于股东的身份与本企业进行该交易的，如为本企业承担费用、豁免本企业的债务等，也属于权益性交易。关键的判断标准是：权益性交易的对手应当是在本主体的“所有者权益”中持有权益份额的，即本主体的权益持有者，并不一定要求能够控制本主体。 2 、在反向购买交易中，被购买的上市公司不构成业务的，可以理解为该上市公司的原股东以该上市公司原有的资产和负债对本主体出资，认购本主体增发的股份，所以这是典型的权益性交易，出资额（可辨认净资产的公允价值）与上市公司原股东因此而在本主体中所享有的权益份额之间的差额代表本主体的原股东（重组方）和上市公司股东之间的利益让渡，所以调整权益。 3 、非同一控制下的交易并不必然都构成企业合并。只有当被购买方构成业务时才是企业合并。所以被购买方不构成业务的收购并不适用企业合并准则规定的购买法，也就没有商誉形成。